臺灣高等法院刑事裁定
110年度聲字第1117號
聲明異議人  
即  受刑人  邱文聰



上列聲明異議人即受刑人因竊盜案件，對於臺灣新北地方檢察署
檢察官執行之指揮（中華民國110年2月22日新北檢德銅108執沒4
694字第1100016353號函）聲明異議，本院裁定如下：
    主  文
聲明異議駁回。
    理  由
一、聲明異議意旨略以：聲明異議人即受刑人邱文聰（下稱受刑
    人）現於宜蘭監獄執行中，保管金皆由母親將老人年金每2
    個月寄入監所予受刑人作為日常生活必需用品之花費及臨時
    身體不適看診就醫等所需費用，可認保管金非受刑人工作所
    得之財產，應不得扣除保管金。再依行政執行法第3條，行
    政執行應依公平合理之原則，兼顧公共利益與人民權益之維
    護，以適當之方法為之，不得逾達成執行目的之必要限度，
    因此請酌情只扣除受刑人在監獄工作所得之作業勞作金，保
    留保管金之金額，避免造成家中老母親的經濟負擔。又沒收
    未扣除完畢之餘額，受刑人會在服刑完畢後儘速工作，與檢
    察官協商分期攤還，懇請免以扣除受刑人之監獄保管金等語
    。
二、按罰金、罰鍰、沒收、沒入、追徵、追繳及抵償之裁判，應
    依檢察官之命令執行之；前條裁判之執行，準用執行民事裁
    判之規定；對於薪資或其他繼續性給付之債權所為強制執行
    ，於債權人之債權額及強制執行費用額之範圍內，其效力及
    於扣押後應受及增加之給付；債務人對於第三人之債權，係
    維持債務人生活所必需者，不得為強制執行，刑事訴訟法第
    470條第1項前段、第471條第1項及強制執行法第115條之1第
    1項、第122條第2項分別定有明文。強制執行法對於維持債
    務人生活客觀上所需者，非欲藉此而予債務人寬裕之生活，
    而係兼顧人權，認有酌留之必要，即使對於受刑人「維持生
    活客觀所需」之標準或有差別，此項規範之適用亦無例外，
    上開刑事訴訟法第471條第1項規定沒收裁判之執行「準用」
    執行民事裁判之規定，就保障受刑人獄中人權之意旨，維持
    受刑人於監獄生活中最低生活所需之法規目的而言，在此範
    圍內亦有準用。又受刑人作業所獲取之勞作金屬其額外收入
    ，而保管金乃其親友救濟受刑人之捐贈為受刑人之財產，二
    者均得為檢察官執行沒收處分抵償之標的。是檢察官指揮執
    行沒收，就受刑人勞作金及保管金等財產，若已兼顧受刑人
    在監執行生活所需，而依強制執行法相關規定意旨，酌留受
    刑人在監獄生活所需定額金錢者，除部分人員具特殊原因或
    特殊醫療需求等因素，允個別審酌外，即難謂有何不當（最
    高法院107年度台抗字第25號裁定意旨參照）。
三、經查：
  ㈠受刑人因竊盜案件，經臺灣新北地方法院以108年度審易字第
    150號判決判處有期徒刑1年後，經本院以108年度上易字第6
    06號判決就沒收部分撤銷改判未扣案犯罪所得新臺幣（下同
    ）5萬元及如該判決附表編號2至7所示之物（價值437,000元
    ）均沒收、追徵其價額，並駁回其他上訴確定，經臺灣新北
    地方檢察署（下稱新北地檢）辦理執行。檢察官依前揭判決
    執行沒收受刑人未扣案之犯罪所得合計487,000元，扣除前
    已扣得之2,818元，尚應沒收484,182元，乃於110年2月22日
    以新北檢德銅108執沒4694字第1100016353號函指揮受刑人
    執行監所即法務部○○○○○○○○○○○○○○），就保管受刑人之保管
    金、勞作金酌留其在監生活所需經費（3,000元）後，餘款
    匯送至新北地檢302專戶辦理沒收等情，有前開判決、新北
    地檢函文可稽，此經本院依職權調取受刑人本件新北地檢10
    8年度執沒字第4694號執行卷宗核閱屬實，自堪以認定。
　㈡觀諸上揭指揮執行沒收函文內容，業已明白揭示依據臺灣高
    等檢察署107年6月6日檢執甲字第10700072730號函文意旨，
    宜蘭監獄依檢察官指揮執行沒收時，應就受刑人之保管金、
    勞作金，酌留受刑人在監生活所需之金額後，將餘款匯送該
    署辦理。因受刑人在監之必要給養均由國家負擔，又受刑人
    亦無何特殊原因或醫療需求而致應提高酌留生活費用必要，
    則檢察官前開指揮間所依此標準酌留維持受刑人日常生活所
    需之金額後，餘款資為犯罪所得沒收，並無過苛之虞，難謂
    有違反公平合理原則、未兼顧公共利益與人民權益之維護，
    或逾達成執行目的之必要限度之情事，於法自無不合。
　㈢至受刑人雖主張保管金皆由母親將老人年金寄入監所予受刑
    人作為日常生活必需用品之花費及臨時身體不適看診就醫所
    需費用，非受刑人工作所得之財產，應不得扣除保管金，請
    只扣除受刑人在監獄工作所得之作業勞作金云云。然依照上
    開說明，受刑人在監之保管金，既係其親屬為供其不時之需
    所為捐贈，自屬受刑人之財產，當得為檢察官執行沒收處分
    時資為追徵之標的，受刑人以此指摘檢察官執行指揮不當，
    並非有據。
　㈣綜上，本件執行檢察官依法執行沒收追徵，經核並無執行指
    揮不當之情事。受刑人指摘檢察官扣繳其保管金之執行指揮
    不當，其聲明異議為無理由，應予駁回。
四、據上論斷，依刑事訴訟法第486條，裁定如主文。
中　　華　　民　　國　　110 　年　　4 　　月　　23　　日
                  刑事第十八庭  審判長法  官  何俏美
                                      法  官  陳海寧
                                      法  官  葉乃瑋   
以上正本證明與原本無異。
不得抗告。
                                      書記官  程欣怡
中　　華　　民　　國　　110 　年　　4 　　月　　26　　日